---
title: "Perakende Satış Analizi: Gelir, Müşteri Segmentasyonu ve Anomali Tespiti"
output:
  html_document:
    df_print: paged
  word_document: default
  pdf_document: default
---

```{r setup, include=FALSE}
# Gerekli kütüphaneleri yükleme
library(readr)
library(tidyr)
library(dplyr)
library(ggplot2)
library(lubridate)
library(DataExplorer)
```

## Veriyi Yükleme ve Temel İnceleme

```{r}
#Veriyi yükleme ve temel inceleme
data <- read.csv("C:/Users/Tugce/OneDrive/Masaüstü/data.csv")
head(data)
glimpse(data)
dim(data)
View(data)
```

## Eksik Veri Analizi

```{r}
#Eksik veri analizi
plot_missing(data)
colSums(is.na(data))
sapply(data, function(x) mean(is.na(x)) * 100)
```

## Tarih İşlemleri ve İadeleri Kaldırma İşlemi

```{r}
library(stringr)

data <- data %>%
  filter(!str_starts(InvoiceNo, "C"), Quantity > 0, UnitPrice > 0) %>%
  mutate(date = as.Date(InvoiceDate, format = "%d/%m/%Y"),
         month = month(date, label = TRUE),
         year = year(date),
         day = day(date),
         week = isoweek(date),
         dayOfWeek = weekdays(date))
print(data)
```

## Eksik Verileri Temizleme

```{r}
#Eksik verileri temizleme
data <- na.omit(data)
```

## Gelir Hesaplama

```{r}
#Gelir hesaplama
data <- data %>% 
  mutate(linetotal = Quantity * UnitPrice)
```

## Zaman Bazlı Gelir Analizi

```{r}
#Zaman bazlı gelir analizi
data %>%
  group_by(date) %>%
  summarise(revenue = sum(linetotal)) %>%
  ggplot(aes(date, revenue)) + 
  geom_line() + 
  geom_smooth(se = FALSE) + 
  labs(title = "Günlük Gelir Trendi")
```

## Aylık Gelir Dağılımı

```{r}
#Aylık gelir dağılımı
data %>%
  group_by(month, year) %>%
  summarise(revenue = sum(linetotal)) %>%
  ggplot(aes(month, revenue, fill = factor(year))) +
  geom_col(position = "dodge") + geom_text(aes(label = revenue), vjust = -0.5) + 
  labs(title = "Aylık Gelir Dağılımı")
print(data)
```

## Haftalık Gelir Dağılımı

```{r}
#Haftalık gelir dağılımı
data %>%
  group_by(week, year) %>%
  summarise(revenue = sum(linetotal)) %>%
  ggplot(aes(week, revenue, color = factor(year))) +
  geom_line() + geom_text(aes(label = revenue), vjust = -0.5) + 
  labs(title = "Haftalık Gelir Trendi")
```

## Haftanın Günlerine Göre Gelir Dağılımı

```{r}
#Haftanın günlerine göre gelir dağılımı
data %>%
  group_by(dayOfWeek) %>%
  summarise(revenue = sum(linetotal)) %>%
  ggplot(aes(dayOfWeek, revenue)) +
  geom_col(fill = "blue") +
  labs(title = "Haftanın Günlerine Göre Gelir")
```

## Ülkelere Göre Analiz: İşlem Sayısı Kazanç ve Ortalama Satış Tutarı

```{r}
#Ülkelere göre analiz:işlem sayısı kazanç ve ortalama satış tutarını verir.
country_summary <- data %>%
  group_by(Country) %>%
  summarise(
    revenue = sum(linetotal),
    transactions = n_distinct(InvoiceNo),
    avg_order_value = round(revenue / transactions, 2)
  ) %>%
  arrange(desc(revenue))

#Top5 ülke
top5_countries <- head(country_summary, 5)
print(top5_countries)
ggplot(top5_countries, aes(Country, revenue)) +
  geom_bar(stat = "identity", fill = "orange") +
  coord_flip() +
  labs(title = "En Yüksek Gelire Sahip 5 Ülke", x = "Gelir", y = "Ülke")
```

## Müşteri Segmentasyonu

```{r}
#Müşteri segmentasyonu: kazancın en fazla olduğu müşterileri listeler.
customer_summary <- data %>%
  group_by(CustomerID) %>%
  summarise(
    revenue = sum(linetotal),
    transactions = n_distinct(InvoiceNo),
    avg_order_value = round(revenue / transactions, 2)
  ) %>%
  arrange(desc(revenue))
print(customer_summary)
#Müşteri dağılım grafikleri
ggplot(customer_summary, aes(revenue))+ 
  geom_histogram(binwidth = 10000, fill = "blue")+
  labs(title = "Müşteri Gelir Dağılımı")

ggplot(customer_summary, aes(transactions)) + 
  geom_histogram(binwidth = 5, fill="blue") + 
  labs(title = "Müşteri İşlem Sayısı Dağılımı")
```

## İstatistiksel Analiz

```{r}
#Normallik testi (örnek boyutu küçültülmüş)
set.seed(123)
shapiro.test(sample(data$linetotal, 5000)) #Eğer p < 0.05 ise, verinin normal dağılıma uymadığı sonucuna varılır. Bu durumda, p-value < 2.2e-16 çok küçük olduğu için, verinin normal dağılıma uymadığını söyleyebiliriz.

#5000 rastgele örnek alıyoruz
set.seed(123)
sample_data <- sample(data$linetotal, 5000)
qqnorm(sample_data, main = "QQ Plot - Müşteri Gelir Dağılımı")
qqline(sample_data, col = "red")  # Normal dağılım çizgisi : aynı şekilde normal dağılmadığını görebiliriz.
```

## Aylar Arası Gelir Farkı Testi

```{r}
#Aylar arası gelir farkı testi
kruskal.test(linetotal ~ month, data = data) #farklı aylarda elde edilen gelirlerin dağılımı istatistiksel olarak farklıdır.
```

## Fiyat Dağılım Analizi

```{r}
#Fiyat dağılım analizi
ggplot(data, aes(UnitPrice)) + 
  geom_boxplot(fill="blue") + 
  scale_y_log10() +
  labs(title = "Ürün Fiyat Dağılımı")
```

## En Çok Satan 10 Ürün

```{r}
#En çok satan 10 ürün
top_products <- data %>%
  group_by(StockCode, Description) %>%
  summarise(
    total_quantity=sum(Quantity),
    total_revenue=sum(linetotal)
  ) %>%
  arrange(desc(total_revenue))%>% head(10)
print(top_products)
```

## RFM Hesaplamaları

```{r}
#RFM hesaplamaları
rfm_data <- data %>%
  group_by(CustomerID) %>%
  summarise(
    Recency = as.numeric(difftime(max(date), Sys.Date(), units = "days")),
    Frequency = n_distinct(InvoiceNo),
    Monetary = sum(linetotal)
  ) %>%
  mutate(
    R_Score = ntile(desc(Recency), 5),
    F_Score = ntile(Frequency, 5),
    M_Score = ntile(Monetary, 5),
    RFM_Score = R_Score * 100 + F_Score * 10 + M_Score
  )
print(rfm_data)
#RFM segment tanımları
rfm_segments <- rfm_data %>%
  mutate(Segment = case_when(
    RFM_Score >= 555 ~ "Champions",
    RFM_Score >= 444 ~ "Loyal Customers",
    RFM_Score >= 333 ~ "Potential Loyalists",
    RFM_Score >= 222 ~ "New Customers",
    TRUE ~ "Risk"
  ))
print(rfm_segments)

#Segment dağılımı
ggplot(rfm_segments, aes(x = Segment, fill = Segment)) +
  geom_bar() +
  coord_flip() +
  labs(title = "RFM segment dağılımı")
```

## Günlük Gelir Anomalileri

```{r}
install.packages("anomalize")
library(anomalize)

#Günlük gelir anomalileri
anomaly_data <- data %>%
  group_by(date) %>%
  summarise(revenue = sum(linetotal)) %>%
  time_decompose(revenue, method = "stl") %>%
  anomalize(remainder) %>%
  time_recompose()

# Anomali görselleştirme
anomaly_data %>% plot_anomalies() +
  labs(title = "Anormal gelir günleri")
```
